臺灣臺中地方法院刑事判決　　　　　　　　　　　　九十一年度自緝字第五九九號
　　自　訴　人　乙○○
　　被　　　告　甲○○
右列被告因詐欺案件，經自訴人提起自訴，本院判決如左：
    主  文
甲○○無罪。
    理  由
一、自訴意旨略以：被告甲○○在臺中市○區○○路三一０巷十號經營順藝模具工廠
    ，自訴人乙○○在臺中市○○路四七八號經營汽車修配廠，被告於八十六年初至
    該修配廠修車而與自訴人認識，被告於八十年三月間出示一張臺中市第十一信用
    合作社支票，面額新臺幣（下同）十二萬五千元，發票人為林月紅，向自訴人佯
    稱：伊工廠接獲一筆訂單，利潤相當高，想以該張支票換取現金云云，使自訴人
    陷於錯誤而交付等額現金予被告。隔月，被告藉口訂料資金不足，勉強自訴人加
    入其招募之會款三萬元之互助會，熟料上開支票屆期提示即遭退票，被告乃以工
    廠尚在經營為由，再三拖延還款，後於八十六年底，被告再持第一商業銀行之支
    票，面額為十二萬元，向自訴人借款，自訴人再信以為真而交付同額現金；被告
    又於八十七年底假藉自訴人名義標得會款五十三萬元，經自訴人查知後，被告竟
    持臺中市農會之支票一張假裝誠意還款，並另開立其自己名票之臺中市第一信用
    合作社之支票騙取現金，並協議以被告當時之座車為擔保品，但卻於八十七年底
    結束工廠搬離原住址，至此始知受騙。因認被告甲○○涉犯刑法第三百三十九條
    第一項之詐欺取財罪嫌云云。
二、按犯罪事實應依證據認定之，無證據不得推定其犯罪事實，刑事訴訟法第一百五
    十四條定有明文。次按所謂認定犯罪事實之證據，係指足以認定被告確有犯罪行
    為之積極證據而言，該項證據自須適合於被告犯罪事實之認定，始得採為斷罪之
    資料；又事實之認定，應憑證據，如未能發現相當確實證據，或證據不足以證明
    ，自不能以推測或擬制之方法，以為裁判之基礎，最高法院二十九年上字第三一
    ０五號、四十年臺上字第八六號判例著有明文。再按告訴人之告訴，係以被告受
    刑事訴追為目的，是其陳述是否與事實相符，自應調查其他證據以資審認；又事
    實審法院對於證據之取捨，依法雖有自由判斷之權，然積極證據不足證明犯罪事
    實時，被告之抗辯或反證縱屬虛偽，仍不能以此資為積極證據應予採信之理由，
    最高法院亦著有五十二年臺上字第一三００號及三十年上字第四八二號判例可資
    參照。又按認定犯罪事實所憑之證據，無論係直接證據或間接證據，其為訴訟上
    之證明，須於通常一般之人均不致有所懷疑，而得確信其為真實之程度者，始得
    據為有罪之認定，倘其證明尚未達到此一程度，而有合理之懷疑存在，復無其他
    調查途徑可尋，法院即應為無罪之判決，最高法院七十六年臺上字第四九八六號
    著有判例。末按刑法第三百三十九條第一項詐欺罪之成立，以意圖為自己或第三
    人不法所有，以詐術使人將本人或第三人之物交付為要件。所謂以詐術使人交付
    ，必須被詐欺人因其詐術而陷於錯誤，若其所用方法，不能認為詐術，亦不致使
    人陷於錯誤，即不構成該罪，最高法院四十六年臺上字第二六０號判例亦有明文
    。
三、自訴人認被告涉有上開詐欺罪嫌，係以支票四張、退票理由單四紙、切結書一紙
  ，為其主要依據。訊據被告堅決否認有上開自訴人所指之詐欺行為，辯稱：伊沒
    有詐欺之故意，伊是於八十七年間因公司經營困難，有向自訴人借款，伊亦有給
    付支票，作為清償之用，另車子部分，是因伊有罰單及稅金十七萬餘元，當時無
    法過戶，後來因地下錢莊的人當天晚上來找伊，伊怕家人會受傷害，所以連夜跑
    掉，伊有請工廠師傅跟乙○○講，但他不在，後來因我沒有他的聯絡電話，所以
    就沒有再跟他聯絡等語。
四、經查：
（一）自訴人於本院九十一年十一月七日審理時陳稱：「甲○○有拿支票向我借二十
      幾萬元，借錢的目的是要開發模具，借款都沒有算利息，借期是以支票到期日
      為準，但後來有部分支票沒有兌現，有兌現的票，甲○○會再繼續跟我借。」
      等語，被告亦供稱：伊與自訴人之間一直有借有還等語（見本院九十一年十一
      月十九日審判筆錄第二頁）。足見自訴與被告之間早存有借貸關係，期間並有
      部分借款，並有清償，自難以被告其後部分金額未清償，即遽認其有不法所有
      之意圖。另被告就借款事由、借款使用方向等借款事實，如實告知自訴人，其
      後亦確實用於借款目的上，即無施用詐術使自訴人陷於錯誤而交付金錢之行為
      ，自不得因其嗣後經濟狀況變更而無力清償債務，即推論被告有詐欺之行為。
（二）自訴人於本院九十一年十一月七日審理時陳稱：「我與甲○○是因修車認識，
      我於八十五年六月一日開始跟甲○○的會，每會三萬元，我以十甲保養廠的名
      義跟了一會，採內標制，該會進行到一半我得標，甲○○說要向我借得標會款
      二十餘萬元，他說他要開發模具需要錢，並說之後之利息他要幫我繳，該支會
      有結束，但我的會錢甲○○都沒有還給我。」等語，足見被告並無冒標之行為
      ，是自訴人於自訴狀內陳述被告有冒標之行為云云，即無事實不符。又自訴人
      於同日亦陳稱：「甲○○連會錢共向我借四十幾萬元，他於八十八年二月八日
      又向我借款十五萬元，說隔天會還我錢，如果沒有還我，要將他的車子給我，
      但第二天甲○○人跟車子都不見。」等語，被告辯稱：該車因有罰單及稅金十
      七萬餘元，當時無法過戶，後因地下錢莊催討，始連夜逃跑等語，自訴人對此
      並無異見，本院認其辯解亦無悖於事理，是亦難認被告有不法之意圖。
（三）被告交付之上開四張支票，後雖均遭退票，然本院分別向臺中市第十一信用合
      作社、第一商業銀行八德分行、臺中市農會、臺中市第一信用合作社查詢結果
      ，上開支票存款帳戶分別係於八十六年三月十四日、八十六年十一月二十八日
      、八十七年三月六日、八十八年三月十二日列為拒絕往來戶，此有臺中第一十
      信用合作社八十八年五月四日中市十一信總字第０六七八號函、第一商業銀行
      東八德分行八十八年六月四日一八德字第四０六號函、臺中市農會八十八年五
      月三日中市農信字第三六八號函、臺中第一信用合作社八十八年四月三十日中
      一信總字第三三二號函附卷可稽，是上開票據中，除發票人王月紅，付款銀行
      為臺中市第十一信用合作社之該張支票外，其餘三張之拒絕往來時間，均在被
      告交付票據予自訴人之後，難認被告有故意交付已拒絕往來票據以詐欺自訴人
      之行為。而該發票人為林月紅之支票，其被拒絕往來之日與被告交付予自訴人
      之時間相接近，但被告對此辯稱：「（林月紅之支票如何取得？）林月紅是我
      的朋友，該張十二萬五千元的支票是我向她借的，她當時有答應要幫我還該筆
      債務，但後來她投資股票失利，所以該張支票後來跳票。」、「（對林月紅名
      義之支票有何意見？）我跟林月紅借票時間應該是在八十六年三月間，借票時
      我有查詢她的信用，有退補的紀錄，但還沒有拒絕往來。」等語。是並無任何
      積極證據可資證明被告交付該支票時已知知悉該支票帳戶己經被拒絕往來，況
      且亦無任何證據可資證明被告交付之時間係在該支票帳戶被列為拒絕往來之後
      。
五、綜上所述，被告前揭辯詞，洵非虛詞。此外，本院復查無其他積極證據足資證明
    被告涉有詐欺之犯行，既不能證明被告犯罪，揆諸上揭刑事訴訟法之規定，依
    法應予諭知無罪。
據上論斷，應依刑事訴訟法第三百四十三條、第三百零一條第一項，判決如主文。
中      華      民      國      九十一    年    十一    月    二十九    日
                                臺灣臺中地方法院刑事第四庭
                                        法  官  楊  真  明
右正本證明與原本無異。
如不服本判決，應於送達後十日內向本院提出上訴狀（須附繕本），上訴於臺灣高等
法院臺中分院。
                                        書記官
中      華      民      國      九十一    年    十二    月      二      日
